【裁判字號】    89,訴,462
【裁判日期】    900301
【裁判案由】    營利事業所得稅
【裁判全文】
臺北高等行政法院判決                              八十九年度訴字第四六二號
                              .
    原      告  廖淑美即更新建設企業社
    被      告  財政部台灣省北區國稅局
    代  表  人  （局長）甲○○
    訴訟代理人  丁○○
                戊○○
右當事人間因營利事業所得稅事件，原告不服財政部中華民國八十九年六月十四日台
財訴第0000000000號訴願決定，提起行政訴訟。本院判決如左︰
    主  文
訴願決定及原處分關於營業收入部分撤銷。
原告其餘之訴駁回。
訴訟費用由原告負擔。
    事  實
一、事實概要︰
    緣原告八十五年度營利事業所得稅結算申報，列報營業收入淨額為新台幣（下同
    ）二九、二一二、三八一元，營業成本二八、四○六、七○九元。案經被告機關
    初查以其銷售與合夥人乙○○之房屋一戶，面積二十六坪，同棟其他樓層面積為
    三十四、三九坪，經查工程合約圖，該棟每一樓層面積皆略相同，乃就其銷售與
    乙○○房屋部分，差額面積八、三九坪，按其售價每坪四○○、○○○元，調增
    售價三三五、○○○元，核定營業收入淨額為二九、五四七、三八一元。營業成
    本部分，則以其中運費八○、九六○元未附託運單，及在建築工程列報之紅磚四
    ○○、○○○元，為八十二年所購進，而係爭工程於八十四年度始開工興建，乃
    予剔除，核定營業成本為二七、九二五、七四九元，全年所得額為一、五四四、
    二五八元，發單補徵應納稅額二二五、一○九元。原告不服，主張其銷售乙○○
    之房屋價格與其他購買者售價相同，又原計劃於八十二年興建房屋，嗣因土地發
    生糾紛，工程延宕於八十四年重新請領建照執照，紅磚於八十二年訂購後運抵工
    地云云，申請復查結果，未獲變吏，乃提起訴願，案經財政部訴願決定，將原處
    分關於營業成本部分撤銷，責由被告機關另為處分，其餘訴願駁回，原告仍未甘
    服，提起本件行政訴訟。
二、兩造聲明：
    (一)原告聲明：
      訴願決定及原處分關於調增營業收入三三五、○○○元及剔除紅磚成本四○○
      、○○○元部分撤銷。
    (二)被告聲明：
      認諾原告請求撤銷調增營業收入三三五、○○○元部分之訴，其餘原告之訴駁
      回。訴訟費用由原告負擔。
三、兩造之爭點：
    原告對被告機關以其銷售與合夥人乙○○之房屋一戶，面積二十六坪，同棟其他
    樓層面積為三十四、三九坪，經查工程合約圖，該棟每一樓層面積皆略相同，乃
    就其銷售與乙○○房屋部分，差額面積八、三九坪，按其售價每坪四○○、○○
    ○元，調增售價三三五、○○○元，核定其營業收入不服，被告機關於審核原告
    提出之證據資料後，認原告之主張為真實，並認諾原告此部分之主張。至於原告
    另訴請撤銷被告機關剔除其紅磚部分之營業成本一節，被告機關雖仍否認原告紅
    磚部分之支出，惟查被告機關此部分之核定，已因運費部分為訴願機關撤銷，影
    響其整個營業成本，而被一併撤銷，原告自不得對已被撤銷之行政處分再訴請撤
    銷。
    (一)原告主張之理由：
      原告八十五年度營利事業所得稅結算申報，列報營業收入淨額二九、二一二、
      三八一元。被告機關初查以銷售予乙○○之房屋一戶計二十六坪，而同棟其他
      樓層面積則為三十四﹒三九坪，依該工程合約，該棟每一樓層建築面積皆略相
      同，乃就差額面積八﹒三九坪按其售價每坪四○、○○○元，調增售價三三五
      、○○○元，核定營業收入淨額為二九、五四七、三八一元。惟查原告銷售每
      一住戶皆附有一個停車位，因丙○○商購二個停車位，遂由合夥人乙○○放棄
      附贈之停車位，雙方約定其停車位及部分公共設施由丙○○君承購，銷售乙○
      ○之房屋價格與其他購買者售價相同，原處分及訴願決定調增原告售價，與事
      實不符。至於紅磚部分，原告已提供帳冊憑證供核，原訴願決定仍否准原告此
      部分之成本支出，亦屬不合云云。
    (二)被告主張之理由：
      (1)本件原告所開設之更新建設企業社係經營房屋興建工程，八十五年度營利事
        業所得稅結算申報，列報營業收入淨額為二九、二一二、三八一元，營業成
        本為二八、四○六、七○九元，原核定以其銷售予乙○○之房屋一戶計二十
        六坪，而同棟其他樓層面積則為三十四．三九坪，依其工程合約圖，該棟每
        一樓層建築面積皆略相同，乃就差額面積八．三九坪按其售價每坪四○、○
        ○○元，調增售價三三五、○○○元，核定營業收入淨額為二九、五四七、
        三八一元。另營業成本項下工程費用中之運費八○、九六○元未附託運單，
        及在建工程列報紅磚四○○、○○○元為八十二年所購進，而系爭工程於八
        十四年度始開工興建，乃予剔除，核定營業成本為二七、九二五、七四九元
        。原告主張其銷售每一住戶皆附有一部停車位，因丙○○商購二部停車位，
        遂由合夥人乙○○放棄附贈之車位，雙方約定其停車位及部分公共設施由丙
        ○○君承購，銷售乙○○君房屋價格與其他購買者售價相同；又原計劃於八
        十二年興建房屋，嗣因土地發生糾紛，工程延宕於八十四年重新請領建造執
        照，紅磚於八十二年訂購後運抵工地，該工程合約所載紅磚應耗量經建築師
        核算為七八三、八六三塊，八十二年購進三○七、六九二塊，八十二年以後
        購進四九四、二七六塊，剔除後該項國宅大樓即無法興建完工並交屋，應准
        予認列，運費部分亦已補正託運單云云。復查時，經被告機關以雙掛號郵寄
        原告營業地址，函請原告於八十八年十一月十五日提示八十五年度帳簿憑證
        及有關文據、各類成本報表供核，取有原告蓋章收受之掛號郵件收件回執附
        案可稽，惟原告未依規定提示帳簿憑證等，致無從就其復查主張為之審酌，
        復查決定乃維持原核定。
      (2)原告不服被告機關復查決定，仍執前詞爭議，並提出八十二年度至八十六年
        度帳證供查，被告機關依據財政部函送帳證資料查核結果，以其有關調增售
        價三三五、○○○元及剔除營業成本─紅磚四○○、○○○元部分，雖據原
        告提示相關帳簿憑證備查，惟其並未提供房屋買賣合約書、乙○○及丙○○
        協議書、工程合約及八十二年間請領系爭工程建造執照等相關證明文件，以
        實其說，所訴不足採信。另營業成本項下工程費用中之運費八○、九六○元
        部分，經核憑證尚無不合，原核定容有重行審酌之必要。案經財政部台財訴
        第0000000000號訴願決定，將原處分關於營業成本部分撤銷，著
        由被告機關另為處分，其餘訴願駁回。
      (3)茲原告就財政部訴願決定駁回部分，補提示乙○○及丙○○土地、房屋預定
        買賣契約書及協議書，除執詞主張系爭土地、房屋調增售價三三五、○○○
        元並無依據，應予註銷外，並以紅磚為興建大樓所需材料，原核定予以剔除
        與事實不符云云，提起本訴訟。經核本件有關原核定剔除營業成本─紅磚四
        ○○、○○○元部分，原告並未就其所述事實附具八十二年間請領系爭工程
        建造執照或建築師所計算之材料耗用明細表，以證其主張為真實，依行政法
        院三十六年判字第十六號判例「當事人主張事實，須負舉證責任，倘其所提
        出之證據，不足為主張事實之證明，自不能認其主張之事實為真實」之意旨
        ，原告既無佐證，所訴自非可採，原核定應予維持。
      (4)至有關營業收入調增售價三三五、○○○元部分，原告除於起訴時一併提出
        乙○○及丙○○土地、房屋預定買賣契約書及協議書等證物供核外，嗣又檢
        具宜蘭縣政府建設局八十五年九月五日建局管字第四七○五號使用執照、乙
        ○○系爭房屋建築改良物所有權狀及銷售房屋面積明細表等影本，逕向被告
        機關提出說明以補強其證據資料。經核系爭房屋屬六層一棟計二十戶之集合
        住宅，原告銷售二十戶之總面積為二、二五五．一七平方公尺，已較使用執
        照記載第一層（停車場）及第二至第六層（集合住宅）建築物總面積二、一
        六一．七四平方公尺為大，所訴買受人之一乙○○放棄附贈之停車位，另由
        丙○○君承購等情，尚非不可採，原告起訴應認有理由。
      (5)本件撤銷訴訟，原告於復查及訴願階段均未就其系爭項目提示相關文件佐證
        ，復查決定、訴願決定均遞予維持原核定，並無違誤。嗣原告於起訴時始行
        補提示有關調增售價部分之新事證供核，訴訟費用應由原告負擔。
      綜上論述：訴訟標的關於營業成本剔除紅磚四○○、○○○元部分之原核定、
      復查、訴願決定並無違誤，請准如答辯之聲明判決等語。
    理  由
本件原告經合法通知未於言詞辯論期日到庭，經依被告之聲請，以一造辯論判決，合
先明。茲述本件判決理由如下：
壹、營業收入部分：
一、本件被告對原告訴請撤銷被告機關調增售價三三五、○○○元部分之訴，雖於答
    辯狀及言詞辯論時為訴訟標的之認諾，惟被告對原告此項訴訟標的並無處分權，
    且原告此部分訴訟涉及公益，依行政訴訟法第二百零二條之規定，本院不得本於
    被告之認諾而為原告勝訴之判決，合先明。
二、查原告主張其銷售房屋每一住戶皆附有一個停車位，因其中一客戶丙○○商購二
    個停車位，遂由合夥人乙○○放棄附贈之停車位，雙方約定其停車位及部分公共
    設施由丙○○承購，銷售乙○○之房屋價格與其他購買者售價相同云云一節，已
    據原告於起訴時一併提出乙○○及丙○○土地、房屋預定買賣契約書及協議書等
    蒍證外，另據被告答辯狀及其訴訟代理人於言詞辯論期日陳稱，原告嗣又檢具宜
    蘭縣政府建設局八十五年九月五日建局管字第四七○五號使用執照、乙○○系爭
    房屋建築改良物所有權狀及銷售房屋面積明細表等影本，逕向被告機關提出說明
    以補強其證據資料。經被告機關審核系爭房屋屬六層一棟計二十戶之集合住宅，
    原告銷售二十戶之總面積為二、二五五．一七平方公尺，已較使用執照記載第一
    層（停車場）及第二至第六層（集合住宅）建築物總面積二、一六一．七四平方
    公尺為大，所訴買受人之一乙○○放棄附贈之停車位，另由丙○○承購等情，尚
    非不可採，原告起訴應認有理由等語。則原告此部分之主張自屬可信，被告機關
    對原告營業收入調增售價三三五、○○○元部分之行政處分及該部分之復查決定
    暨訴願決定均應予撤銷，由被告機關詳為查明後另為適當之處分。又被告機關對
    原告之調增房屋售價部分既經撤銷，由被告機關另為處分，則被告再核定原告之
    營業收入即可能與原核定不同，故原告起訴雖未請求將被告機關所核定伊之營業
    收入部分併為撤銷，本院亦應將被告機關原對原告營業收入之核定併予撤銷，由
    被告機關重為核定。
三、末查本件原告申請復查及提起訴願時，因未能及時提出相關證物，故被駁回所請
    ，現原告提出相關證物後，被告機關即認諾原告之請求，足證原告如於復查或訴
    願時及時提出相關證物，即無庸起訴，依行政訴訟法第一百零四條准用民事訴訟
    法第八十條之規定，原告此部分之訴，雖獲勝訴判決，訴訟費用仍應由原告負擔
    。
貳、營業成本部分：
    查本件被告機關所核定原告之營業成本部分，財政部訴願決定書已載明，其中運
    費部分，因被告機關認為有重行審酌之必要，則營業成本將因運費之重核而受影
    響，而將被告對原告營業成本之核定全部撤銷，此有財政部台財訴字第○八九○
    ○一八五八一號訴願決定書在卷可稽，原告對已被撤銷之行政處分復行起訴，請
    求撤銷該行政處分，顯欠缺權利保護要件，應予駁回，並令負擔訴訟費用。
據上論結，本件原告之訴為一部有理由，一部無理由，依行政訴訟法第九十八條第三
項前段、第一百零四條、第二百十八條、民事訴訟法第七十九條但書、第八十條、第
三百八十五條，判決如主文。
中      華      民      國     九十     年      三      月      一      日
                         臺 北 高 等 行 政 法 院  第 一 庭
                                           審 判 長 法  官  鄭忠仁
                                                    法  官  楊莉莉
                                                    法  官  林金本
右為正本係照原本作成。
如不服本判決，應於送達後二十日內，向本院提出上訴狀並表明上訴理由，如於本判
決宣示後送達前提起上訴者，應於判決送達後二十日內補提上訴理由書（須按他造人
數附繕本）。
中      華      民      國     九十     年      三      月      二      日
                                                    書記官  簡信滇


司法院資訊處製作；財團法人民間司法改革基金會備份。
